臺灣臺中地方法院刑事裁定　　　　　　 100年度聲字第2280號
聲明異議人
即受 刑 人　馮慧茹
上列聲明異議人即受刑人因詐欺案件，對於臺灣臺中地方法院檢
察署檢察官執行之指揮（100年度執字第4883號），聲明異議，
本院裁定如下：
    主  文
聲明異議駁回。
    理  由
一、聲明異議意旨略以：聲請人即受刑人馮慧茹（下稱受刑人）
    於接獲臺灣臺中地方法院檢察署100年度執字第4883號之執
    行傳票即準時報到並聲請准予易科罰金，惟臺灣臺中地方法
    院檢察署檢察官卻指揮入監服刑，實難謂恰，且致其之子女
    失去聲請人之照顧，為此，爰請求將原檢察官之處分撤銷，
    准予受刑人易科罰金云云。
二、按受刑人或其法定代理人或配偶，以檢察官執行之指揮為不
    當者，得向諭知該裁判之法院聲明異議；法院應就疑義或異
    議之聲明裁定之，刑事訴訟法第484條、第486條分別定有明
    文。次按「犯最重本刑為5年以下有期徒刑以下之刑之罪，
    而受6個月以下有期徒刑或拘役之宣告者，得以新臺幣1千元
    、2千元或3千元折算1日，易科罰金。但確因不執行所宣告
    之刑，難收矯正之效，或難以維持法秩序者，不在此限。」
    刑法第41條第1項定有明文。準此，有期徒刑或拘役得易科
    罰金之案件，法院所諭知者，僅係易科罰金時之折算標準而
    已，至於是否准予易科罰金，仍賦予執行檢察官視個案具體
    情形，依前開法律規定而為裁量，亦即執行檢察官得考量受
    刑人之一切主、客觀條件，審酌其如不接受有期徒刑或拘役
    之執行，是否難達科刑之目的、收矯正之成效或維持法秩序
    等，以作為其裁量是否准予易科罰金之憑據，非謂受刑人受
    如易科罰金之宣告時，執行檢察官即必然應准予易科罰金。
    且上開法條所稱「難收矯正之效」及「難以維持法秩序」，
    均屬不確定法律概念，此乃立法者賦予執行者能依具體個案
    ，考量犯罪所造成法秩序等公益之危害大小、施以自由刑，
    避免受刑人再犯之效果高低等因素，據以審酌得否准予易科
    罰金，亦即執行者所為關於自由刑一般預防（維持法秩序）
    與特別預防（有效矯治受刑人使其回歸社會）目的之衡平裁
    量，非謂僅因受刑人個人家庭、生活處遇值得同情即應予以
    准許；且法律賦予執行檢察官此項裁量權，僅在發生違法裁
    量或有裁量瑕疵時，法院始有介入審查之必要（最高法院97
    年臺抗字第576號、98年臺抗字第102號裁定參照），倘執行
    檢察官於執行處分時，已具體說明不准易科罰金之理由，且
    未有逾越法律授權、專斷等濫用權力之情事，自不得遽謂執
    行檢察官之執行指揮為不當。
三、經查：
  (一)聲請人馮慧茹因詐欺案件，經本院以99年度訴字第417號判
    決認定受刑人共同犯詐欺取財罪，計15罪，各處有期徒刑6
    月，如易科罰金，均以新臺幣（下同）1000元折算1日，應
    執行有期徒刑1年8月，如易科罰金，以1000元折算1日，嗣
    受刑人不服提起上訴後，經臺灣高等法院臺中分院以99年度
    上訴字第2263號駁回上訴確定。嗣受刑人於100年5月19日經
    臺灣臺中地方法院檢察署檢察官傳喚後到案，受刑人向執行
    檢察官聲請准予易科罰金，並聲請分期繳納，嗣經執行檢察
    官於100年5月19日訊問後，認為「受刑人犯15罪，被害人多
    達15人，其參與集團犯罪，且應執行之刑達1年8月，非屬短
    期之刑，認如不執行所宣告之刑，難收矯正為效，亦難維持
    法秩序，本件發監，如不服得向法院聲明異議。」，因而否
    准受刑人易科罰金之請求等情，業經本院調閱臺灣臺中地方
    法院檢察署100年度執字第4883號執行卷宗確認無訛，並有
    臺灣高等法院被告前案紀錄表、本院99年度訴字第417號判
    決書、臺灣高等法院臺中分院99年度上訴字第2263號判決書
    、臺灣臺中地方法院檢察署100年5月19日100年度執字第488
    3號點名單、100年5月19日訊問筆錄、臺灣臺中地方法院檢
    察署檢察官100年執字第4883號執行指揮書各1件在卷可按。
    本件執行檢察官於指揮命令中已具體敘明其本諸職權不准受
    刑人易科罰金之理由，核與刑法第41條第1項之規定無違。
    且衡諸受刑人不思以勞動賺取合法金錢，參與分工細密之詐
    騙集團，由其他共犯假冒太陽銀行及科凱公司職員，撥打電
    話予大陸地區人民實施詐術，致其因錯誤而匯入帳戶後，再
    由受刑人通知在大陸地區之其他共犯領出不法詐欺所得，從
    中謀利，又受刑人並同時負責該詐騙集團據點之日常用品採
    買、作帳等事宜，以其實施詐欺犯罪之手段以觀，屬集團中
    不可或缺之重要角色，足認其與參與本案之其他多名共犯藉
    行騙獲利，敗壞社會風氣，嚴重危害社會秩序，惡性非輕。
    故執行檢察官依受刑人犯罪情狀，認如不使入監執行難以收
    矯正之效，亦難維持法秩序，乃本其法律所賦與指揮刑罰執
    行職權之行使，對具體個案所為之判斷，據而不准受刑人易
    科罰金，尚難謂有何逾越法律授權、專斷等濫用權力之情事
    ，此外復查無檢察官上開裁量權之行使有何瑕疵之情事，實
    難謂其執行之指揮為不當。
  (二)至聲明異議意旨所稱受刑人係任職服務於臺中市之元林魯肉
    飯店，且受刑人上有年邁之母親、受刑人與前夫離婚後育有
    一尚就學中之女兒，皆需受刑人親侍照料，並負擔家庭經濟
    之重任云云，尚與刑法第41條第1項但書所規定應考量受刑
    人是否有「易科罰金，難收矯正之效或難以維持法秩序者」
    等情無涉，又受刑人之母親現在受刑人阿姨處照顧，受刑人
    之女兒亦已20歲，此據受刑人於檢察官訊問時陳述明確，是
    受刑人之母親與女兒亦無受受刑人照顧之必要，且該情並非
    檢察官審酌得否易科罰金所必然應考量之因素。且犯罪人之
    處罰，其法律制裁效果之審酌衡量應優先於受刑人個人家庭
    因素之考量，是受刑人上開職業及家庭等原因，本不影響執
    行檢察官上開指揮執行之認定，聲明人執此爭辯，尚屬無據
    。
  (三)從而，綜觀全卷及審酌上情，認本件執行檢察官於指揮執行
    時，已充分審查、考量受刑人應入監執行，以收其矯正之效
    ，俾維持法秩序等節後，始不予准許易科罰金，此一不准易
    科罰金之指揮執行命令，當無違反平等原則及比例原則，且
    屬法律授權檢察官所行使之合義務性裁量，並符外部界限及
    內部界限之拘束，乃本其法律所賦與指揮刑罰執行職權之行
    使，對具體個案所為之判斷，自難謂有何逾越法律授權或專
    斷等濫用權力之情事。此外，復查無檢察官上開裁量權之行
    使有何瑕疵之情事，聲明人徒執前詞聲明異議，指摘檢察官
    執行指揮不當，並無理由，應予駁回。
四、據上論斷，應依刑事訴訟法第486條，裁定如主文。
中    華    民    國   100    年    8     月    2     日
                刑事第十七庭    法  官  洪挺梧
以上正本證明與原本無異。
如不服本裁定，應於收受送達後5日內向本院提出抗告狀。（應
附繕本）
                                書記官  劉雅玲
中    華    民    國   100    年    8     月    2     日